【裁判字號】    99,交訴,108
【裁判日期】    991222
【裁判案由】    公共危險等
【裁判全文】
臺灣屏東地方法院刑事判決             99年度交訴字第108號
公  訴  人  臺灣屏東地方法院檢察署檢察官
被      告  黃為
上列被告因公共危險等案件，經檢察官提起公訴（99年度偵字第
7764號），嗣被告於準備程序中就被訴事實為有罪之陳述，經本
院告知簡式審判程序之旨，並聽取被告與公訴人之意見後，合議
庭裁定由受命法官獨任進行簡式審判程序，判決如下：
    主  文
黃為犯肇事致人死亡逃逸罪，處有期徒刑壹年；又犯過失致人於
死罪，處有期徒刑拾月。應執行有期徒刑壹年陸月。
    事  實
一、黃為考領有職業聯結車駕駛執照，於民國99年8 月4 日下午
    14時45分許，駕駛不知情之其同居人郭明慧所有車牌號碼E5
    -6832 號自用小客車，沿屏東縣崁頂鄉○○路（即省道台18
    7 線）由南向北方向行駛，行至該路段31.2公里處時，本應
    並注意車前狀況，並採取必要之安全措施，依當時天氣雨、
    日間自然光線、路面無缺陷、視距良好，並無不能注意之情
    事，適有陳永宸騎乘車牌號碼791-HJK 號重型機車沿該路由
    北向南方向行駛，其於跨越車道超車時竟疏未注意車前狀況
    ，致撞擊對向之陳永宸，陳永宸因而人車倒地，並受有頭部
    外傷、胸部挫傷、骨盆開放性骨折等傷害，嗣經送醫急救，
    仍因傷重不治死亡。詎黃為明知其駕駛動力工具肇事致人受
    傷後，竟未對陳永宸採取救護或其他必要措施，且未向警察
    機關報告，而基於肇事逃逸之犯意，逕自駕駛上開自用小客
    車離開肇事現場。嗣經警調閱路口監視器畫面，並比對上開
    自用小客車車牌號碼後，始循線查獲。
二、案經臺灣屏東地方法院檢察署檢察官偵查起訴。
    理  由
一、本件被告黃為所犯係死刑、無期徒刑、最輕本刑為3 年以上
    有期徒刑以外之罪，其於本院準備程序中就前揭被訴事實為
    有罪之陳述，經告知簡式審判程序之旨，並聽取其與公訴人
    之意見後，本院認無不得或不宜改依簡式審判程序進行之處
    ，爰依刑事訴訟法第273 條之1 第1 項、第284 條之1 ，裁
    定依簡式審判程序審理，合先敘明。
二、被告黃為對於上揭時、地駕駛上開自用小客車，因過失發生
    本件道路交通事故，致被害人陳永宸死亡，並於本件肇事後
    駕車逃逸之事實，於警詢、偵查及本院審理時均坦承不諱，
    核與證人郭明慧、何朝裕於偵訊中所述情節大致相符，並有
    屏東縣政府警察局屏東分局處理相驗案件初步調查報告暨報
    驗書、道路交通事故現場圖、道路交通事故調查報告表(一)(二)
    、刑案現場勘察報告各1 份、現場蒐證照片34張、安泰醫療
    社團法人安泰醫院99年8 月4 日第000000000000號診斷證明
    書、臺灣屏東地方法院檢察署99年8 月5 日相驗屍體證明書
    、相驗筆錄、檢驗報告書、相驗報告書、相驗照片13張、肇
    事車輛勘驗照片15張及郭明慧所有行動電話號碼0000000000
    號通聯紀錄( 見相字卷第5 、6 、21至24、27至41、43 、
    44、50、53至58、75至81、83至90、95至129 頁) 在卷可稽
    ，足徵被告上開任意性之自白核與事實相符，應堪信為真實
    。按汽車行駛時，駕駛人應注意車前狀況，並隨時採取必要
    之安全措施，道路交通安全規則第94條第3 項定有明文。查
    被告黃為考領有職業聯結車駕駛執照，業據被告陳明在卷(
    見本院卷第25頁背面，) 對上揭道路交通安全規定，自知悉
    甚詳，且衡之案發時地天候雖雨、日間自然光線、路面無缺
    陷、視距良好等情形觀之，並無不能注意之情況，詎其駕駛
    其前開自用小客車，應注意、能注意而疏未注意，進而肇致
    本件交通事故，造成被害人陳永宸受有上述嚴重傷害因而不
    治死亡，是被告黃為之過失行為與被害人陳永宸死亡結果二
    者間具有相當因果關係。從而，本案罪證明確，被告黃為上
    開肇事致人死亡逃逸及過失致人於死之犯行，均堪以認定。
三、核被告黃為上開所為，係犯刑法第185 條之4 肇事致人死亡
    逃逸罪及同法第276 條第1 項之過失致人於死罪。被告所犯
    上開2 罪，犯意各別，行為互殊，應予分論併罰。爰審酌被
    告駕駛上開自用小客車，因疏未注意車前狀況而與被害人陳
    永宸所騎乘之重型機車發生交通事故後，明知被害人陳永宸
    業已受傷，本應停留在現場對被害人陳永宸施以救護或其他
    安全措施，竟棄被害人陳永宸於不顧，率爾逃離現場，因而
    致被害人陳永宸受有前揭嚴重傷害後而不治死亡，造成被害
    人家屬難以彌補之傷痛，所為實屬可議，惟念其於犯罪後尚
    知坦認犯行，並衡及其犯罪所生之損害、對於公共安全造成
    危害之程度，暨其素行、智識程度、生活狀況等一切情狀，
    分別量處如主文所示之刑，並定其應執行刑。至檢察官就被
    告所犯肇事致人死亡逃逸及過失致人於死之犯行，雖分別具
    體求處有期徒刑2 年6 月、1 年，惟本院審酌被告犯後態度
    、暨其學歷為國中畢業、家庭經濟情況勉持( 見警詢筆錄受
    詢問人欄所載) ，又其於本院審理時表明願意盡力賠償以彌
    補被害人家屬，然因其為單親家庭，且尚須扶養4 名就學子
    女，始無經濟能力可為賠償等語( 此經被告陳明在卷，見本
    院卷第26頁背面) 等節，認上開分別量處之刑，應屬適當，
    附此敘明。
四、末按法院得設交通法庭辦理交通事件，道路交通事件處理辦
    法第4 條已於99年10月26日修正之，因道路交通管理處罰條
    例第88條規定：「法院為處理有關交通事件，得設立專庭或
    指定專人辦理之。」爰修正該辦法有關「交通案件」及「道
    路交通刑事案件」之規定，是有關道路交通刑事案件已毋庸
    專設交通法庭為之，故本院普通法庭依法自得審理本件交通
    刑事事件，併予敘明。
據上論斷，應依刑事訴訟法第273 條之1 第1 項、第284 條之1
、第299 條第1 項前段，刑法第185 條之4 、第276 條第1 項、
第51條第5 款，刑法施行法第1 條之1 ，判決如主文。
本案經檢察官鍾佩真到庭執行職務。
中    華    民    國    99    年    12    月    22    日
                  刑事第二庭    法  官  許瑜容
以上正本證明與原本無異。
如不服本判決應於收受本判決送達後十日內向本院提出上訴書狀
，其敘述上訴理由者，並得於提起上訴後十日內向本院補提理由
書狀（均須按他造當事人之人數附繕本）「切勿逕送上級法院」
中    華    民    國    99    年    12    月    22    日
                                書記官  龔惠婷
附錄本判決論罪科刑法條全文：
中華民國刑法第185條之4
駕駛動力交通工具肇事，致人死傷而逃逸者，處 6 月以上 5 年
以下有期徒刑。
中華民國刑法第276條
因過失致人於死者，處2 年以下有期徒刑、拘役或2 千元以下罰
金。
從事業務之人，因業務上之過失犯前項之罪者，處5 年以下有期
徒刑或拘役，得併科3 千元以下罰金。

司法院資訊處製作；財團法人民間司法改革基金會備份。
